臺北高等行政法院裁定　　　　　　　　　　　　　　　九十年度訴字第三五二四號
　　原　　　告　甲○○
　　被　　　告　臺灣花蓮地方法院
　　代　表　人　翁慶珍院長）.
右當事人間因眷舍事件，原告不服臺灣高等法院中華民國九十年二月十五日八十九年
訴願字第九號訴願決定，提起行政訴訟，本院裁定如左：
    主      文
原告之訴駁回。
訴訟費用由原告負擔。
　　理      由
一、按「訴訟事件不屬行政法院之權限者，行政法院應以裁定駁回之。」，行政訴訟
    法第一百零七條第一項第一款定有明文。又按行政訴訟法第四條第一項規定：人
    民因中央或地方機關之違法行政處分，認為損害其權利或法律上之利益，經依訴
    願法提起訴願而不服其決定者，得向高等行政法院提起撤銷訴訟。而此所謂行政
    處分，依訴願法第三條第一項規定係指中央或地方機關就公法上具體事件所為之
    決定或其他公權力措施而對外直接發生法律效果之單方行政行為而言。再按提起
    訴願，以有行政處分之存在為前提要件，且以對於損及人民權益之行政處分為限
    ；而所謂行政處分者，係指行政主體，基於職權，就具體事件，所為發生公法上
    法律效果之單方行政行為而言，至人民不服官署之處分，固得循訴願程序以求救
    濟，但官署基於私法關係所為之意思通知，則屬私法上之行為，不得視為基於公
    法上權力服從之處分，人民對之有所爭執，自非訴願及行政訴訟所能解決，行政
    法院（現改制為最高行政法院）四十九年判字第一一二號判例可資參照。
二、本件原告前於被告即臺灣花蓮地方法院任職期間獲配坐落花蓮市○○路二六六號
    宿舍居住，於八十年八月退休，嗣被告於八十九年八月三十日以（八九）花院祺
    總字第五四○八二號函花蓮市公所（副本予原告、臺灣高等法院）同意終止於四
    十五年間向花蓮市公所借用坐落花蓮市○○段二八七地號土地及地上建物即花蓮
    市○○路二六六號平房一棟之契約，並於八十九年九月十一日以（八九）花院祺
    總字第五六三五八號函知原告略以：「請於八十九年十月二日前，將坐落花蓮市
    ○○段二八七號土地及地上建物門牌號碼花蓮市○○路二六六號房屋乙棟，騰空
    交還花蓮市公所，請查照。」等語。原告不服，提起訴願，亦遭決定不受理，遂
    向本院提起行政訴訟。
三、經查本件原告因任職關係獲配宿舍，核其性質為使用借貸，係屬私法關係，縱有
    爭執，亦非公法上之爭議，原告本不得對之提起行政訴訟。且被告八十九年八月
    三十日（八九）花院祺總字第五四○八二號函係對花蓮市公所為同意終止借用契
    約之意思表示，尚非行政處分，自不因該函副本送達予原告而異其性質，至該函
    就原告及臺灣高等法院而言僅能視為事實通知，既不因該項通知而生何法律上之
    效果，自非行政處分，原告即不得對之提起訴願。而被告八十九年九月十一日（
    八九）花院祺總字第五六三五八號函係行政機關本於法令規定所為執行管理宿舍
    之行為，乃基於宿舍使用借貸之私法關係，因被告與花蓮市公所終止借用契約而
    通知原告遷出房舍之意思表示，究其內容乃單純之事實通知，尚不對外發生准駁
    之法律上效果，即難謂其屬行政處分性質。訴願決定以被告係本於法令規定執行
    管理宿舍之私法行為，與一般行政處分有別，以程序不合而予以不受理，揆諸首
    揭法條規定及判例，並無不合，原告復提起行政訴訟，顯非合法，應予駁回。又
    本件訴訟既不合法，其實體上之主張即無庸審酌，併此敘明。
四、依行政訴訟法第一百零七條第一項第一款、第十款、第一百零四條、民事訴訟法
    第九十五條、第七十八條，裁定如主文。
中　　華　　民　　國　　　九十一　　年　　　五　　　　月　　　九　　　　日
                 　　　　　 臺 北 高 等 行 政 法 院   第 一 庭
                                           審 判 長  法  　官　鄭忠仁
                                         　          法  　官　楊莉莉
                                         　          法  　官　林育如
右為正本係照原本作成。
如不服本裁定，應於送達後十日內向本院提出抗告狀（須按他造人數附繕本）。
中　　華　　民　　國　　　九十一　　年　　　五　　　　月　　　十　　　　日
  　　　　　　　　　　　　　　　　　　　　　　　　　 書 記 官　林如冰
